臺灣臺北地方法院刑事判決　　　　　　　93年度訴字第1424號
公　訴　人　臺灣臺北地方法院檢察署檢察官
被　　　告　乙○○
上列被告因電信法等案件，經檢察官提起公訴 (93年度偵緝字第
1079號)，本院合議庭依被告於準備程序進行中為有罪之陳述，
裁定由受命法官獨任進行簡式審判程序審理後，判決如下：
    主  文
乙○○連續意圖為自己不法之利益，以無線方式，盜用他人電信
設備通信，處有期徒刑肆月，如易科罰金，以參佰元折算壹日。
又連續幫助意圖為自己不法之所有，以詐術使人將本人之物交付
，處有期徒刑伍月，如易科罰金，以參佰元折算壹日。應執行有
期徒刑捌月，如易科罰金，以參佰元折算壹日。
    事  實
一、乙○○於民國92年1月12日至同月13日下午2時24分內某時，
    在臺北市○○○路與林森北路口附近，拾獲丙○○所遺失之
    0000000000號行動電話ＳＩＭ卡一枚，竟意圖為自己不法之
    所有，予以侵占入己；旋基於意圖為自己不法利益之概括犯
    意，自同日下午2時24分起至同年月16日下午1時41分止，以
    無線方式，連續130次盜用該門號，利用泛亞電信股份有限
    公司（下稱泛亞電信公司）之電信設備與他人通信，以此方
    式詐得免費使用他人電信設備通信之不法利益計新台幣（下
    同）2333元，並於同年月16日下午2時許，因發現該ＳＩＭ
    卡已無法撥打而隨手棄置於公車上。嗣為警循線查獲，始悉
    上情。
二、乙○○因缺錢花用，於92年10月24日之前某日，透過中國時
    報分類廣告所留電話與之聯絡後，與真實姓名年籍不詳自稱
    「吳先生」之成年男子在臺北市○○路○段460號附近會晤後
    ，得知「吳先生」欲以每一銀行帳戶1500元、每一郵局帳戶
    3000元之價格，向其購買新開戶之存摺及帳號，其明知一般
    人無故取得他人金融帳戶使用之行徑常與財產犯罪之需要密
    切相關，且取得他人存摺之目的在於方便取得贓款及掩飾犯
    行不易遭人追查，又對於提供帳戶予他人使用雖無必引發他
    人萌生犯罪之確信，但仍以縱若有人持以犯罪亦無違反其本
    意之幫助犯意，仍基於幫助「吳先生」之成年男子所組成詐
    騙集團向人詐欺財物之概括犯意，於：(一)92年10月30日，將
    其於同年月24日分別向中華商業銀行南京東路分行所申得之
    000-00-000000-0-00號帳戶、第一商業銀行南京東路分行所
    申得之00000000000號帳戶、泛亞商業銀行（現已更名為寶
    華商業銀行）城東分行所申得之000000000000號帳戶、台新
    國際商業銀行所申得之00000000000號帳戶帳戶存摺及提款
    卡等交予「吳先生」，並當場自「吳先生」收得6000元現金
    ；(二)92年11月6日，將其於同年月5日向復華商業銀行城東分
    行所申得之帳號0000000-00-000000-0號帳戶、中華郵政股
    份有限公司板橋第86支局（即樹林育英街郵局）所申得之
    0000000號帳戶、新竹國際商業銀行所申得之00000000000
    號帳戶所申得之帳戶存摺及提款卡交予「吳先生」，並當場
    自「吳先生」收得6000元現金；(三)92年11月7日，將其於同
    日向合作金庫銀行樹林分行（下稱合作金庫銀行）所申得之
    帳號0000000000000號帳戶、日盛國際商業銀行樹林分行所
    申得之000-00-000000-0-00號帳戶、臺灣中小企業銀行樹林
    分行所申得之00000000000號帳戶及大眾商業銀行所申得之
    00000 000000號帳戶存摺、提款卡及手機一支交予「吳先生
    」；藉此連續幫助「吳先生」詐騙集團之人，規避偵查機關
    追查。嗣於92年11月6日凌晨零時30分許，甲○○接獲一名
    真實姓名年籍不詳自稱「劉勇成」男子電話後，前往臺北縣
    永和市之臺灣中小企業銀行自動櫃員機，依該男子指示在自
    動櫃員機按鍵操作，旋於同日凌晨零時58分，致遭轉帳9萬
    9982元之款項至乙○○上開中華銀行之帳戶內；續於同日凌
    晨1時8分至10分期間，上開款項即遭「吳先生」詐騙集團之
    男子於3分鐘內分5次提領，每次均由自動櫃員機提款2萬元
    而將上開轉帳之款項全數提領後，嗣經甲○○查詢其帳戶餘
    額時，始知受騙而報警循線查獲。
三、案經內政部警政署電信警察隊第三中隊及臺北市政府警察局
    中山分局分別報告臺灣臺北地方法院檢察署檢察官偵查起訴
    ，本院合議庭依乙○○於準備程序進行中為有罪之陳述，裁
    定由法官獨任進行簡式審判程序審理。
    理  由
一、訊據被告乙○○就前揭犯罪事實均坦承不諱，核與被害人丙
    ○○、甲○○指訴之被害情節大致相符（見92年度偵字第21
    536號卷第4、32、33頁、93年度偵字第5178號卷第2至4、41
    至43頁），並有泛亞電信公司0000000000號行動電話92年2
    月份帳單通話紀錄、臺灣大哥大股份有限公司0000000000號
    行動電話雙向通聯紀錄（見92年度偵字第21536號卷第12至
    23頁）、臺灣中小企業銀行自動櫃員機交易記錄、自動櫃員
    機提款人翻拍相片4張（見93年度偵字第5178號卷第9、10頁
    ）、中華商業銀行000-00-000000-0000號帳戶開戶資料、第
    一商業銀行南京東路分行93年2月17日函附00000000000號帳
    戶開戶資料及交易明細、復華銀行93年2月17日函附00000
    00-00-000000-0號帳戶開戶資料及交易明細、中華郵政股份
    有限公司93年2月24日函附樹林育英街郵局0000000號帳戶開
    戶資料、合作金庫銀行93年2月17日函附之000000000000 0
    號帳戶之相關開戶申請書及交易明細、臺灣中小企業銀行樹
    林分行93年2月16函附00000000000號帳戶交易往來明細表（
    見93年度偵字第5178號卷第5至7、15至29頁）、寶華商業銀
    行城東分行94年1月25日函附000000000000號帳戶開戶資料
    、臺灣中小企業銀行樹林分行94年1月17日函附開戶資料、
    台新國際商業銀行94年1月18日函附第00000000000號帳戶開
    戶資料、新竹國際商業銀行臺北分行94年1月24日函附000
    000 00000號帳戶開戶資料、日盛國際商業銀行樹林分行94
    年1月24日函附000-00-000000-0-00號帳戶開戶資料、大眾
    商業銀行94年1月20日函附000000000000號帳戶開戶資料等
    在卷可稽（見本院卷第22至41頁），足認被告之自白確與事
    實相符，本件事證明確，應依法論科。
二、按電信法第56條第1項之罪，以意圖為自己或第三人不法之
    利益，使用有線、無線或其他電磁方式，盜接或盜用他人電
    信設備通信者為要件，本罪之處罰詐得免繳電信通信費用之
    不法利益規定，乃刑法詐欺得利罪之特別法，依特別法優於
    普通法之原則，自毋庸再論以刑法詐欺得利罪，是核被告所
    為，係犯刑法第337條之侵占遺失物罪及同法第30條第1項、
    第339條第1項之幫助詐欺罪、電信法第56條第1項之盜用他
    人電信設備通信罪（起訴書雖於所犯法條部分另記載洗錢防
    制法第9條第2項之洗錢罪，然業據蒞庭檢察官予以更正所犯
    法條，並減縮該部分事實，從而本院就該部分自無庸另為無
    罪之諭知，附予敘明）。其所犯侵占遺失物與盜用他人電信
    設備通信二罪間，有方法結果之牽連關係，為牽連犯，應從
    一重之盜用他人電信設備通信罪處斷。被告先後多次盜用電
    信設備通信及幫助詐欺之行為，均時間緊接，且所犯構成要
    件相同，顯均係基於概括犯意反覆為之，均應依連續犯之規
    定論處，並均加重其刑。其所犯連續盜用他人電信設備通信
    與連續幫助詐欺二罪，犯意分別，行為互異，應分論併罰。
    被告就前開詐欺取財部分係基於幫助之犯意，而實施構成要
    件以外之行為，應依刑法第30條第2項減輕其刑，並依法先
    加後減。爰審酌被告犯罪之動機係因一時貪念、目的、犯罪
    時所受之刺激、犯罪之手段、告訴人所受害之金額、犯罪所
    生之危害、犯罪後尚知坦認犯行之態度等一切情狀，分別判
    處如主文所示之刑，並定其應執行刑，且諭知易科罰金之折
    算標準，以示懲儆。
據上論斷，應依刑事訴訟法第273條之1第1項、第299條第1項前
段，電信法第56條第1項、刑法第11條前段、第56條、第337條、
第339條第1項、第55條、第30條、第51條第5款、第41條第1項前
段、第2項，罰金罰鍰提高標準第1條前段、第2條，判決如主文
。
本案經檢察官李傳侯到庭執行執務
中　　華　　民　　國　　94　　年　　3　　月　　29   　日
　　　　　　　　　刑事第五庭    法　官　李宜娟
以上正本證明與原本無異。
如不服本判決，應於判決送達後10日內，向本院提出上訴狀。
　　　　　　　　　　　　　　　　書記官　游秀珠
中　　華　　民　　國　　94　　年　　4 　　月　　1 　　日
附錄本案論罪科刑法條：
中華民國刑法第337條 (侵占遺失物罪)
意圖為自己或第3人不法之所有，而侵占遺失物、漂流物或其他
離本人所持有之物者，處五百元以下罰金。
中華民國刑法第339條 (普通詐欺罪)
意圖為自己或第3人不法之所有，以詐術使人將本人或第3人之物
交付者，處五年以下有期徒刑、拘役或科或併科1000元以下罰金
。
以前項方法得財產上不法之利益或使第 3 人得之者，亦同。
前二項之未遂犯罰之。
電信法第56條第1項
意圖為自己或第3人不法之利益，以有線、無線或其他電磁方式
，盜接或盜用他人電信設備通信者，處五年以下有期徒刑，得併
科新台幣0000000 元以下罰金。
